【裁判字號】    90,訴緝,7
【裁判日期】    900430
【裁判案由】    殺人未遂等
【裁判全文】
臺灣臺南地方法院刑事判決                              九十年度訴緝字第七號
    公  訴  人  臺灣台南地方法院檢察署檢察官
    被      告  丁○○
    指定辯護人  本院公設辯護人  甲○○
右列被告因殺人未遂等案件，經檢察官提起公訴（八十八年度偵緝字第九三九號、八
十八年度偵字第一一七二二號），本院判決如左：
    主  文
丁○○偽造署押，足以生損害於他人，處有期徒刑肆月，嘉義市警察局車輛協尋證明
單上偽造之「孫水和」署押壹枚沒收；又連續公然侮辱人，處拘役肆拾日，如易科罰
金，以佰元折算壹日；又傷害人之身體，處有期徒刑壹年捌月，扣案之開山刀壹支
沒收。所處有期徒刑部分應執行有期徒刑壹年拾月，嘉義市警察局車輛協尋證明單上
偽造之「孫水和」署押壹枚、扣案之開山刀壹支均沒收。
被訴妨害公務部分無罪。
    事  實
一、丁○○因於民國（下同）八十三年八月十二日下午五時許，在台南市○○路○段
    二百七十六號，竊取李鴻鶯所有之行動電話一支（竊盜部分另移送本院併案審理
    ，並經本院以八十八年度易緝字第一四三號判處被告有期徒刑六月確定），嗣於
    八十三年八月十五日下午二時三十分許，在台南市○○路○段三百十五號麵攤前
    ，為李鴻鶯之夫汪全成發現丁○○持有前開行動電話，丁○○見狀，當場歸還前
    開行動電話予汪全成後，因汪全成擬將丁○○送警處理，孫某乃迅速逃逸，並留
    下其所有之ＬＱＥ－三三○號機車一部在現場。丁○○之機車被警查扣後，其為
    取回該機車，竟另行起意，於八十三年（起訴書誤繕為八十八年）八月十五日下
    午五時許，至嘉義市警察局第一分局北興派出所，以其兄孫水和（業經台灣台南
    地方法院檢察署檢察官於八十四年四月二十八日處分不起訴）之名義，未指定犯
    人，向北興派出所警員乙○○申報機車失竊，並偽造其兄孫水和之簽名於申報單
    上，足以生損害於孫水和。
二、丁○○於八十八年九月十六日下午五時五十五分許，騎乘機車經過台南市○○路
    與開元路口時，因要直接左轉，為協助交通警員執行交通勤務之台南市警察局交
    通服務大隊隊員丙○○制止，丁○○乃當場以「幹你娘」三字經辱罵丙○○後迅
    速離去，嗣於當日下午六時五分許，丁○○因懷恨在心，以前開之概括犯意，回
    到長榮路與開元路口，除以三字經「幹你娘」辱罵丙○○外，並持其所有之開山
    刀一支，基於傷害丙○○身體之犯意，朝丙○○臉部橫砍一刀，因丙○○以指揮
    棒（塑膠材質製作）擋住該開山刀，丁○○所持之開山刀即因被阻翻轉而以刀背
    打到丙○○之左臉頰，致丙○○左臉頰受有六×八公分之瘀血。而原在旁值勤之
    交通警員見狀隨即從後將丁○○制服，並扣得其所有及供作犯罪所用之開山刀一
    支。
三、案經台南市警察局第六分局報請及丙○○訴請台南市警察局第五分局報請台灣台
    南地方法院檢察署檢察官偵查起訴。
    理  由
一、關於被告謊報機車失竊部分：
    右揭事實，業據被告丁○○供認不諱，核與證人李鴻鶯、乙○○、被害人孫水和
    於警訊、檢察官偵訊或本院調查時所證述情節相符。此外，復有嘉義市警察局車
    輛協尋證明單（第三聯）、車籍作業系統－查詢認可資料各一紙在卷足憑。其事
    證明確，被告此部分犯行已足堪認定。
二、關於被告公然侮辱及傷害丙○○部分：
    訊據被告丁○○固不否認有於右揭時地先以「幹你娘」等三字經辱罵告訴人丙○
    ○後，隨後另持開山刀再度返回現場，並再次以三字經辱罵告訴人等事實，惟矢
    口否認有何傷害告訴人之犯行，辯稱：因伊當時喝了一些酒，又在路口違規被告
    訴人責罵，伊心裡不舒服，才會持刀再度返回現場，要嚇嚇告訴人而已云云。惟
    查，右揭事實，業據告訴人於本院審理時指訴綦詳，核與台灣省立台南醫院出具
    之驗傷證明書所載告訴人傷害情事相符，並均為被告所是認（見本院九十年四月
    十七日審判筆錄），復有被告當時持以攻擊告訴人之開山刀一支扣案可證，則被
    告攜刀並夾帶憤怒再度返回告訴人協助警員指揮交通之路口時，又焉僅止於拿刀
    向告訴人恐嚇後就逕自罷手？其次，扣案之開山刀一支，經檢察官勘驗結果，刀
    刃長約三十一公分、刀柄長十三公分，刀刃鋒利等情，有八十八年十月八日勘驗
    筆錄及照片一張附於偵訊卷可稽，則以此等利刃攻擊人之身體，本可預見將導致
    他人受傷之結果，乃被告不顧利刃可能傷人之結果，仍執意持前開利刃攻擊告訴
    人之臉部，又何能卸免其傷害故意？且如非告訴人機警先以指揮棒擋住被告之揮
    刀動作，告訴人所受傷害又豈僅止於瘀血之情狀！是被告前揭辯解，純係事後卸
    責之詞，要無足取信。本件事證已臻明確，被告犯行堪以認定，應依法論科。
三、按被告丁○○於八十三年八月十五日為取回自己所有ＬＱＥ－三三○號重機車，
    竟冒其兄孫水和名義，未指定犯人向警方申告機車遭竊，並在車輛協尋證明單上
    簽署孫水和姓名，自足生損害於孫水和，則核其此部分所為，係犯刑法第一百七
    十一條第一項之未指定犯人誣告罪、第二百十七條第一項之偽造署押罪，其中被
    告所犯上開二罪間，有方法結果之牽連關係，為牽連犯，應依刑法第五十五條之
    規定從一重之偽造署押罪處斷；至被告另於八十八年九月十六日下午五時五十五
    分許至六時五分許，二度在告訴人協助警員執行指揮交通路口，亦即在不特定多
    數人得以共見共聞之情狀下，以「幹你娘」等三字經言詞辱罵告訴人，並持開山
    刀攻擊告訴人臉部，致其受有瘀血之傷害，核其此部分所為，係犯刑法第三百零
    九條第一項之公然侮辱罪、第二百七十七條第一項之普通傷害罪，雖公訴人以被
    告所持犯罪工具、砍殺告訴人身體部位等事由，認被告非僅止於傷害犯意，而係
    基於殺害告訴人之明確故意所為，故認應依刑法第二百七十一條第二項、第一項
    之殺人未遂罪處斷等語，惟查，告訴人於本院審理時證稱：「（被告）從機車前
    座的置物箱取出一把開山刀，朝我的臉部橫砍過來，我趕緊用指揮棒擋住，我的
    指揮棒是塑膠製的，他的力道並不強，但是被指揮棒擋住後，刀背便甩到我的臉
    頰，造成我的臉頰受傷：：他砍我的時候，路上的行車很多，也有許多行人在觀
    看，那時是交通尖峰時段。」等語（見本院九十年四月十七日審判筆錄），則由
    是觀之，被告雖攻擊告訴人頭臉部之身體重要部位，但其係以斜側面橫向砍至，
    攻擊力道本不若由上而下之砍殺來得強勁，且被告如有殺害告訴人致死之決意，
    又豈是塑膠材質製作之指揮棒得以抵擋？又被告雖砍一刀後，隨即經警制服，惟
    現場既係交通繁忙之十字路口，許多路人並即刻注意到被告突發之舉動，則被告
    又何以能持續其攻擊行動，並在目擊證人眾多之情境下，實施其殺人犯行？是此
    ，依告訴人前揭證述情節及現場情狀，尚難推認被告持刀攻擊告訴人之行為，已
    踰越其傷害之主觀犯意而進入殺人故意之層次，故公訴人前開起訴法條即有未洽
    ，惟起訴事實相同，爰依法變更起訴法條，附此敘明。又被告先後二次公然侮辱
    之犯行，時間緊接，犯罪構成要件相同，顯均係基於概括之犯意反覆為之，應依
    連續犯之規定論以一罪，並加重其刑。至被告所犯前開偽造署押、公然侮辱及普
    通傷害罪間，犯意各別，罪名互異，應分論併罰。爰審酌被告犯罪之動機、目的
    、未曾慎思反省一己之違規舉措，反將情緒責任歸咎告訴人，竟憤而持銳利開山
    刀攻擊告訴人臉部之傷害手段，均顯見其惡性非輕、而告訴人係義務協助交警指
    揮交通，卻遭違規之被告予以辱罵並進而持刀攻擊，則其精神及身體上亦受有相
    當之損害、惟被告犯罪後已大致坦認犯行，且已與告訴人達成民事和解等一切情
    狀，分別量處如主文所示之刑，其中所處拘役部分並諭知易科罰金之折算標準，
    至所處有期徒刑部分，則定其應執行之刑，以資懲儆。至被告於嘉義市警察局車
    輛協尋證明書上偽造「孫水和」之署押一枚，應依刑法第二百十九條規定宣告沒
    收，另扣案之開山刀一支，則係被告所有，並供其傷害犯行所用之物，亦據被告
    供明在卷，爰併依刑法第三十八條第一項第二款規定沒收之。
四、公訴意旨另以：被害人丙○○於八十八年九月十六日下午五時五十五分許至六時
    五分間，係在台南市○○路與開元路口執行交通勤務之交通義勇警察，詎被告不
    服被害人之制止而對執行交通勤務之被害人予以辱罵，嗣後又進而持刀砍殺被害
    人，因認被告另涉有刑法第一百三十五條第一項、第一百四十條第一項之罪嫌等
    情。惟按，刑法第一百三十五條第一項及第一百四十條第一項之被害客體，均以
    公務員為其構成要件，而所謂公務員係指依法令從事於公務之人員，復為刑法第
    十條第二項所明定，亦即刑法對於公務員乃採職務公務員之定義，至少須具法令
    之依據而從事於公共事務者，始符合公務員之要件。經查，被害人丙○○於警訊
    時已清楚表明其係台南市交通服務大隊之隊員等語（見南市警五刑偵字第四四一
    號警訊卷被害人之偵訊筆錄），嗣於本院審理時亦證稱：伊係交通服務大隊之小
    隊長，平日係計程車司機，事發當月，伊係依照台南市警察局交通大隊排定之值
    勤時程，商請交通服務大隊部安排伊至前開路口協助交警執行交通勤務等語（見
    本院前揭審判筆錄），則由是觀之，被害人並非內政部警政署經由各縣市警察局
    遴選之交通義勇警察，而是由台南縣市之計程車優良駕駛員、婦女社區及各界熱
    心人士所組成、名為「台南市警察局交通服務大隊」民間公益團體之成員，且由
    該社團之組織章程觀之，其宗旨主要在於以民力協助警察指揮、勸導駕駛人及行
    人遵守交通規則等交通服務工作（參本院卷附之台南市警察局交通服務大隊組織
    章程影本），除此之外，上開社團即查無經行政機關依法令或依行政契約授與行
    使公權力之情事，則揆諸前揭說明，被害人丙○○即非依法令從事於公務之人員
    ，從而，被告前開行為即不符合刑法第一百三十五條第一項之妨害公務及第一百
    四十條第一項之侮辱公務員罪之構成要件。惟公訴人認被告所涉犯刑法第一百四
    十條第一項之罪與前揭公然侮辱罪間，有想像競合之裁判上一罪關連，爰不另為
    無罪之諭知；至公訴人認被告另涉刑法第一百三十五條第一項之罪部分，因與被
    告行為與該罪構成要件不符乙節，已如前述，自難以該罪相繩，故此部分應另為
    被告無罪之諭知。
據上論斷，應依刑事訴訟法第二百九十九條第一項前段、第三百條、第三百零一條第
一項，刑法第五十六條、第一百七十一條第一項、第二百十七條第一項、第二百七十
七條第一項、第三百零九條第一項、第五十五條、第四十一條第一項前段、第二百十
九條、第三十八條第一項第二款、第五十一條第五款，罰金罰鍰提高標準條例第一條
前段、第二條，判決如主文。
中      華      民      國    九十      年      四      月     三十     日
                                  臺灣臺南地方法院刑事第五庭
                                          法  官  林彥君
右正本證明與原本無異。
如不服本判決，應於判決送達後十日內，向本院提出上訴狀。
                                          書記官  黃傳鈞
中      華      民      國    九十      年      四      月     三十     日
附錄本案論罪科刑法條全文：
刑法第一百七十一條第一項：
  未指定犯人，而向該管公務員誣告犯罪者，處一年以下有期徒刑、拘役或三百元以
  下罰金。
刑法第二百一十七條第一項：
  偽造印章、印文或署押，足以生損害於公眾或他人者，處三年以下有期徒刑。
刑法第二百七十七條第一項：
  傷害人之身體或健康者，處三年以下有期徒刑、拘役或一千元以下罰金。
刑法第三百零九條第一項：
  公然侮辱人者，處拘役或三百元以下罰金。


司法院資訊處製作；財團法人民間司法改革基金會備份。
